臺灣高等法院刑事判決
109年度上易字第702號
上  訴  人  臺灣基隆地方檢察署檢察官
被      告  彭鼎翔


上列上訴人因被告妨害名譽案件，不服臺灣基隆地方法院109年
度易字第48號，中華民國109年2月27日第一審判決（聲請簡易判
決處刑案號：臺灣基隆地方檢察署108年度偵字第3795號），提
起上訴，本院判決如下：
    主  文
上訴駁回。
    理  由
一、聲請簡易判決處刑意旨略以：被告彭鼎翔於民國108年6月27
    日上午7 時許，在基隆市○○區○○路00號前，與告訴人黃文楠
    因停車而發生口角時，竟以「你娘咧」（台語），公然侮辱
    告訴人。因認被告涉有刑法第309條第1項之公然侮辱罪嫌等
    語。
二、按犯罪事實應依證據認定之，無證據不得認定犯罪事實；又
    不能證明被告犯罪者，應諭知無罪之判決，刑事訴訟法第15
    4條第2項、第301條第1項分別定有明文。又事實之認定，應
    憑證據，如未能發現相當證據，或證據不足以證明，自不能
    以推測或擬制之方法，為裁判基礎（最高法院40年台上字第
    86號判決意旨參照）。
三、公訴意旨認被告涉犯上開罪嫌，無非係以被告之供述、告訴
    人之指訴、現場照片等為其主要論據。訊據被告堅決否認有
    何公然侮辱之犯行，辯稱：因告訴人停完車，擋在伊店門口
    ，且有點在酸伊，問伊這樣停可不可以，伊有回隨便你，伊
    有講「你老咧」，並未對告訴人說「你娘咧」等語。經查：
　㈠於108年6月27日上午7時許，在基隆市○○區○○路00號前，告訴
    人黃文楠因將欲將車停在被告店門口處，經被告表達「可以
    留一點出入口」後，經告訴人表示會儘量，經被告表示無法
    出入後，要求告訴人將車停在別處，遭告訴人拒絕後，告訴
    人於停車完畢後，向被告詢問其停車之方式可否進出，雙方
    遂發生爭執等情，業據被告供承不諱，且經證人即告訴人於
    原審審理時證述明確（見原審卷第23至30頁），並有告訴人
    所提出之行車紀錄器之譯文1份在卷可參（108年度偵字第37
    95號偵查卷第15頁），此部分事實，應堪認定。
　㈡告訴人固於偵查及原審審理時均指述被告於前揭爭執時有對
    伊講「你娘咧」一語等情(見前揭偵查卷第43頁、原審卷第2
    5頁)。惟按告訴人之告訴，係以使被告受刑事訴追為目的，
    是其陳述是否與事實相符，仍應調查其他證據以資審認（最
    高法院52年度台上字第1300號判決意旨參照）。故尚難僅以
    告訴人單一指訴，遽為被告有罪之認定。經查：
　⒈被告於警詢、偵查、原審及本院審理時均否認有對告訴人稱
    「你娘咧」之事實。
　⒉而告訴人所提出之車上行車記錄器，因停車熄火而關閉，業
    如前述，並未錄到告訴人於停車熄火後被告與告訴人間爭執
    之情形。
　⒊被告固於警詢時供稱：當時伊是向告訴人說「你老咧（台 語
    發音），你才態度不好，你停人家店門口，已經讓你停 ，
    你還要說一些有的沒的幹什麼」等語（見前揭偵查卷第7頁
    ）；於偵查中供稱：伊是說臺語「你老」等語（見前揭偵查
    卷第43頁）；於本院準備程序時供稱：那天告訴人停車後，
    伊是說「你老咧」，是口頭禪，沒有意思等語（見本院卷第
    38頁）。被告與告訴人於案發時雖有口角爭執，惟一般衝突
    非必然伴隨辱罵言詞，尚難僅以雙方曾有所爭執乙節，即得
    逕認被告確有上揭公然侮辱之犯行，尚不能僅以告訴人之片
    面指訴，即遽對被告以公然侮辱罪名相繩。
四、綜上，公訴人所舉之證據與所指出之證明方法，僅有告訴人
    單一之指訴，尚難確認被告有上開公然侮辱之犯行，此外，
    復查無其他積極證據足認被告確有上開犯行，是本件不能證
    明被告犯罪，自應為無罪判決之諭知。原審以不能證明犯罪
    為由諭知被告無罪，並無不合。
五、檢察官上訴意旨略以：告訴人於偵、審中均具結負偽證之責
     ，且證述明確，並無齟齬、不符常情，且事出有因，其證
    述之可信性較高。而被告是否出言「你娘咧」一語，前後反
    覆，且雙方激烈衝突下，口出惡言，亦無違經驗、論理法則
    ，足認被告確有出言「你娘咧」一詞辱罵告訴人，請將原判
    決撤銷云云。然被告自始均否認有出言「你娘咧」一詞，業
    如前述，而檢察官對於原判決已說明事項及屬原審採證認事
    職權之適法行使，逕為相異之評價，並未提出其他積極證據
    可供調查審認，僅以被告與告訴人間確有衝突即認被告口出
    惡言並無違反經驗、論理法則，而認定被告確有出言「你娘
    咧」一詞，尚嫌速斷，從而檢察官提起上訴，難認有理由，
    應予駁回。
據上論斷，應依刑事訴訟法第368條，判決如主文。
本案經檢察官林明志提起公訴，檢察官李彥霖提起上訴，檢察官
孟玉梅到庭執行職務。
中　　華　　民　　國　　109 　年　　6 　　月　　24　　日
                  刑事第二十一庭審判長法　官  許宗和
                                      法　官  黃惠敏
                                      法　官  章曉文
以上正本證明與原本無異。
不得上訴。
                                      書記官  陳媖如
中　　華　　民　　國　　109 　年　　6 　　月　　29　　日